# 请教陈版：既是被审计单位的客户又是被审计单位的供应商审计关注重点

提问人：www 学习 时间：2019-01-08 16:32:50
陈老师：
您好：
A 公司为贸易企业，与A 公司交易的对方部分为既是 A公司的客户又是A 公司的供应商，审计中，经核查，发现此类情况多出现在 A 公司国际大宗采购的贸易类产品中，被审计单位解释为临时补货情况，或者是 A 公司替其他企业补货，或者是 A公司货物不够时，其他企业替 A 公司补货，货物发货地点多在同一城市的某仓库，无需临时调货到采购方仓库，直接从公用仓库发货给客户，而且也未发现货物之间的一一对应关系，从某家采购后，可能几个月后再销售给某家。
对于此类业务的审计核查，查询了您对其他人的解释，建议核查如下各项（ 1 ）“该笔销售和采购业务是否具有商业实质；
（ 2 ）通过被审计单位而不是直接进行购销交易的目的，是否符合一般的商业理由和商业逻辑；被审计单位在这一过程中提供了哪些可识别的服务（A 公司对该类业务并未提供任何服务，均是从直接将货物发送给各方的客户）；
（ 3 ）上述采购和交易的谈判签约过程（用于判断被审计单位是否承担一般存货风险）（A 公司此类业务一般没有固定的协议或合同，发生时临时签订）；
（ 4 ）上述采购和销售交易在品种、数量、价格、交货地点和时间等方面是否存在显著的对应关系；
（ 5 ）此类业务是否为被审计单位常规固有业务模式的内在组成部分。”
（A 公司解释为经常性业务，均为同行业企业常见情况）
请问：陈老师此类交易的审计除应关注上述您所述事项外，还有哪些需要对 A 公司进行额外关注的？另外一般判断一项交易是否具有商业实质和是否符合一般的商业理由和商业逻辑应从哪几个方面入手或考虑？如果被判断为不具有商业实质或理由不充分，应如何做会计处理（是直接采用净额法核算收入或者成本吗？）？非常感谢陈老师！

回答人：chenyiwei
在目前证监会、国资委等监管机构对 “不具有商业实质的空转、融资性贸易业务” 严格监管的形势下，此类业务默认应采用净额法核算。特别是没有真实实物流的交易，参见近期某事务所被处罚案例。